【裁判字號】    95,交聲,409
【裁判日期】    950929
【裁判案由】    聲明異議
【裁判全文】
臺灣臺中地方法院交通事件裁定         95年度交聲字第409號
原處分機關  交通部公路總局臺中區監理所
異  議  人
即受處分人  丙○○
上列異議人因違反道路交通管理處罰條例案件，對於交通部公路
總局臺中區監理所民國95年4月11日所為之處分（中監違字第裁
60-Z00000000號），聲明異議，本院裁定如下：
    主    文
異議駁回。
    理    由
一、聲明異議意旨略以：異議人即受處分人丙○○（下稱受處分
    人），於民國九十四年四月一日下午六時五十四分，駕駛車
    牌號碼Ｋ八─Ｏ八Ｏ二號自用小客車，行經國道三號公路北
    上三四一．九公里處，接近白河收費站附近，突感身體不適
    ，深怕因此而發生不測，乃於經過上開收費站後，將前開自
    用小客車駛至最右側（按：係路肩），並開啟警示燈，汽車
    引擎未熄火，深呼吸，吃藥，稍事調整身體，適見警車駛至
    ，經警要求查驗其行照駕照，為警認其駕駛上開自用小客車
    非故障任意停於路肩，後方未擺放警告標示（在車內睡覺）
    ，而有違反九十五年七月一日施行前道路交通管理處罰條例
    第三十三條第一項規定之違規情事，為警製單舉發，嗣經原
    處分機關交通部公路總局臺中區監理所（下稱原處分機關）
    仍認其有前開違規情事，於九十五年四月十一日以中監違字
    第裁六Ｏ─Ｚ00000000號裁決書，裁處新臺幣（下
    同）六千元罰鍰，且依九十五年七月一日施行前道路交通管
    理處罰條例第六十三條第一項第一款規定，並記違規點數一
    點。然其當時係迫於身體突感不適之緊急狀況，始停車於上
    開路肩服藥，並無久停之意，且當時其沒有在車內睡覺，警
    員並無證據證明，是為創造業績才加以誣陷，受處分人並無
    裁決之違規行為，認原裁罰顯有不當，請求撤銷原處分云云
    。
二、按汽車在行駛途中，因機件故障或其他緊急情況無法繼續行
    駛時，應滑離車道，在路肩上停車待援。滑離車道時，應先
    顯示方向燈逐漸減速駛進路肩，車身或所載貨物突出部分，
    須全部離開車道。待援期間除顯示閃光警示燈外，並在故障
    車輛後方五十公尺至一百公尺處設置車輛故障標誌警示之。
    汽車行駛於高速公路，而不遵管制之規定者，處汽車駕駛人
    三千元以上六千元以下罰鍰，並記違規點數一點，九十五年
    七月一日施行前之高速公路交通管制規則第十四條、道路交
    通管理處罰條例第三十三條第一項、第六十三條第一項第一
    款分別定有明文。再按，對於違反道路交通管理處罰條例之
    行為，當場舉發者，應填記駕駛人或行為人姓名、性別、出
    生年月日、地址、身分證統一號碼及車主姓名、地址、車牌
    號碼、車輛種類。被查獲之駕駛人或行為人為受處分人時，
    應將該通知單填記後交付該行為人簽名或蓋章收受之；拒絕
    簽章者，並記明其事由，視為已收受，九十三年七月一日施
    行之違反道路交通管理事件統一裁罰基準及處理細則第十一
    條第一項第一款亦有明文規定。
三、查受處分人違規當日既經舉發員警當場舉發，且開立內政部
    警政署國道公路警察局舉發違反道路交通管理事件通知單，
    雖受處分人拒絕在該通知單上簽名蓋章，然該通知單既由員
    警於其上載明「拒簽當場交付通知聯」字樣，有卷附之上開
    通知單為證，依前揭規定，即視同受處分人業已合法收受該
    通知單，合先敘明。
四、又交通警員製單舉發違反道路交通管理處罰條例所列之違規
    事實，本質上為行政處分，係公務員基於職務上權力，依法
    就特定之具體事件所為具有公法上效果之單方行政行為，基
    於公務員為公法上行為具有公信力之原則，該行政處分當可
    被推定為真正。經查，證人即內政部警政署國道公路警察局
    第八警察隊善化分隊舉發警員甲○○已到庭結證稱：「當時
    我們剛好巡邏經過事發地點，看到車號Ｋ八─Ｏ八Ｏ二號車
    子停在國道（三號）高速公路善化收費站北上的路肩，我開
    巡邏車，在車上，由我同事乙○○下車，他過去查看駕駛人
    ，並敲車窗，當時我也下車了，乙○○要求駕駛人出示證件
    ，並告訴他車子停在路肩沒有放三角警告標誌是違規行為，
    丙○○說他在那邊先休息一下，．．．之後我們就依法製單
    舉發」等語；證人即臺南縣警察局善化分局舉發警員乙○○
    亦到庭結證稱：「當時受處分人車子停在路肩，沒有打車子
    警示燈，也沒有在車後放置警示標誌，我就下車查看，當時
    我看到受處分人將車內椅背拉下躺著，我就敲他車窗玻璃叫
    他起來，他搖下車窗，我告知他車子停在路肩沒有放置警示
    標誌是違法的，受處分人沒有說什麼，我要跟他拿證件，他
    說只是暫停一下而已，並沒有告訴我暫停的原因，也沒有出
    示藥包或藥袋說他吃完藥就要走了，我就依據他的證件製單
    舉發」等語，足見本件違規行為係前開二位舉發警員當場親
    眼所見發覺而加以取締者，且前開舉發警員等所證舉發上開
    違規事實經過具體明確，當無虛偽不實之虞。參以證人甲○
    ○、乙○○均係依法執行勤務之公務員，且與受處分人原不
    相識，當無設詞誣陷致己身負偽證罪之必要，前開證人之證
    言，應堪採信，足認受處分人並無在高速公路路肩停車之正
    當理由甚明。受處分人於本院調查時雖提出其於九十四年三
    月三十一日至劉彥山診所就診取藥之藥品明細及收據一紙為
    證，惟其當庭業已陳稱：當時並無出示藥包或藥袋給警員看
    等語，苟其當時確實僅係暫停路肩服藥完畢即欲離去者，於
    突遇警員上前詢問時，理應出具藥包或藥袋供警員取締情狀
    之參考，豈有未出示藥包或藥袋之理？此顯有違常情，受處
    分人前開異議意旨所辯，即難採信。事證明確，受處分人上
    開違規行為堪以認定。是以，原處分機關依九十五年七月一
    日施行前道路交通管理處罰條例第三十三條第一項、第六十
    三條第一項第一款規定，裁處受處分人罰鍰六千元，並記違
    規點數一點，核無違誤，本件異議為無理由，應予駁回。
五、據上論斷，應依道路交通案件處理辦法第十九條，裁定如主
    文。
中    華    民    國    95    年    9    月    29     日
                        臺灣臺中地方法院交通法庭
                                法  官  丁智慧
上正本證明與原本無異。
如不服本裁定，應於送達後5日內，向本院提出抗告狀。
                                書記官  陳淑華
中    華    民    國    95    年    9    月    29     日


司法院資訊處製作；財團法人民間司法改革基金會備份。
